【裁判字號】    98,訴,2195
【裁判日期】    981109
【裁判案由】    損害賠償
【裁判全文】
臺灣臺中地方法院民事判決  98年度訴字第2195號
原      告  丙○
被      告  中國信託商業銀行股份有限公司水湳分公司
法定代理人  甲○○
訴訟代理人  劉淑琴  律師
上列當事人間損害賠償事件，本院於民國98年10月26日言詞辯論
終結，判決如下：
    主      文
原告之訴及假執行之聲請均駁回。
訴訟費用新臺幣壹萬肆仟捌佰陸拾元由原告負擔。
    事實及理由
一、原告起訴主張：原告於民國(下同)95年12月間至被告公司辦
    理定存換單事宜，惟被告行員竟不願幫原告進行換單動作，
    且逕自帶原告前往被告理財專員乙○○負責之櫃檯，跟原告
    推薦被告公司之理財投資方案，表示原告僅須將其定存金額
    轉為投資金，並讓被告管理投資，且該理財方案係為保本契
    約，縱使後續該項投資失利，原告仍得將其原先所提供之投
    資金全數取回，對原告可說是十分有利，惟被告行員所提供
    之理財契約中皆註明該契約為不保本契約，原告即向被告行
    員表示此契約係不保本契約，並不符合其剛開始所述之內容
    ，並表示不願加入此一理財方案。詎被告行員竟向原告表示
    ，該理財方案確實為保本契約，公司所提供之契約內容乃制
    式化格式，與本理財方案並無直接關係，不須理會該些文字
    云云，且舌燦蓮花般向原告推銷穩賺不賠、保本保息等語，
    原告基於信賴原則，且該名行員為被告公司員工，應不會將
    公司理財方案搞錯等，即向被告簽立投資契約，累計投資金
    額共為新臺幣(下同)140萬元。嗣98年3月間，原告認為上開
    投資理財並非為自身所需，即向被告表示欲將本筆理財方案
    解約並取回原本之投資金，不料竟受到被告通知該筆理財投
    資金已虧損完畢，並無任何剩餘款可供原告取回，原告此時
    方知受騙。原告委託被告代為投資理財共計140萬元，並且
    給付被告委託費用，則被告應盡其善良管理人之注意，妥適
    規劃原告投資金，並且被告已向原告承諾本委託契約之投資
    金係為保本契約，不管日後虧損得益，該筆投資金皆會返還
    予原告，詎被告事後皆不認帳，已欺騙並嚴重侵害委託人之
    權益，爰本於民法第535條及544條規定，請求被告應給付原
    告140萬元，及自起訴狀繕本送達翌日起至清償日止，按年
    息5%計算之利息，並陳明願供擔保，請准宣告假執行。
二、被告則以：原告於95年12月間至被告銀行辦理存款時，因原
    告表示定存的利息不多，櫃臺人員遂詢問原告是否有興趣了
    解被告銀行之投資理財方案，因原告表示有興趣了解，原告
    遂在櫃臺人員指示下前往被告銀行之理財服務專區，並由理
    財專員乙○○向原告推介連動債、基金和集合帳戶等投資產
    品供原告參考。原告當時聽完產品說明後，本欲將其到期定
    存400萬元其中之200萬元申購Calyon2年臺幣連結全球銀行
    及保險公司連動債，但理財專員乙○○建議原告分散投資風
    險，故原告當日決定投資前開Calyon連動債50萬元、全球靈
    活集合帳戶100萬元，其餘250萬元則續作定存。原告透過理
    財專員乙○○陸續投資連動債時，乙○○皆已依連動債相關
    產品文件向原告說明產品內容和投資風險，且亦向原告強調
    連動債不保本，並未向原告表示連動債保本保息、穩賺不賠
    ，亦未向原告表示連動債相關文件上所載之不保本字樣為制
    式化格式等語置辯，請求駁回原告之訴及假執行之聲請，並
    陳明如受不利判決，願供擔保，請准免為假執行。
三、原告主張於95年12月間至被告公司辦理定存換單事宜，透過
    被告理財專員乙○○推薦，將定存金140萬元轉為投資金，
    信託被告投資連動債之事實，業據其提出信託運用指示書(
    暨共同信託基金申購書)、廣告等件為證，並為被告所不爭
    執，此部分事實，堪信為真實。至原告主張被告行員所提供
    之理財契約中皆註明為不保本契約，惟被告之行員向原告表
    示，該理財方案確實為保本契約，公司所提供契約內容乃係
    制式化之格式，與本理財方案並無直接關係，不須理會該些
    文字，則為被告所否認，並以前詞置辯。經查，原告於起訴
    狀業已自承：「被告之行員所提供之理財契約中皆註明該契
    約係為不保本契約」，而證人乙○○於98年10月26日本院言
    詞辯論時亦已結證稱：「(法官：提示被告中國信託商業銀
    行股份有限公司連動債共同信託基金申請書，是否你承辦邀
    約的？)答：是我承辦的，申請書上面也是原告親自簽名。
    」、「(法官問：是否有跟原告說上開基金是保本契約？)答
    ：我沒有跟原告講是保本的。」、「(法官問：有無告知申
    購該連動債基金是盈虧自理？)答：有，我有告知原告盈虧
    自理。」，原告復未能舉證證明被告行員有向其表示本件理
    財方案確實為保本契約，自難以其投資連動債虧損，即認為
    被告處理連動債事務有過失。從而，原告依民法第535條及
    544條規定，請求被告應給付原告140萬元，及自起訴狀繕本
    送達翌日起至清償日止，按年息5%計算之利息，即屬無據，
    其假執行之聲請亦失所附麗，應併予駁回。
四、本件事證已臻明確，兩造其餘攻擊防禦方法及所舉證據，經
    審酌結果，與本件判決結論均無影響，爰不一一論述，附此
    敘明。
五、訴訟費用負擔之依據：民事訴訟法第78條、第87條第1項。
中    華    民    國    98    年    11    月    9     日
                  民事第一庭  法  官  劉正中
以上正本係照原本作成。
如對本判決上訴，須於判決送達後20日內向本院提出上訴狀（須
附繕本）。
中    華    民    國    98    年    11    月    9    日
                              書記官  林素珍


司法院資訊處製作；財團法人民間司法改革基金會備份。
